臺灣臺中地方法院行政訴訟判決
110年度交字第265號
原      告  邱婉琪  
被      告  臺中市交通事件裁決處
                      設臺中市○○區○○○路00號
代  表  人  黃士哲    住同上
訴訟代理人  黃曉妍律師
上列當事人間交通裁決事件，原告不服被告民國110年6月9日中
市裁字第68-JC0000000號裁決書，提起行政訴訟，本院判決如下
：
    主  文
原告之訴駁回。
訴訟費用新臺幣參佰元由原告負擔。
    事實及理由
一、程序事項：按行政訴訟法第237條之7規定，交通裁決事件之
    裁判，得不經言詞辯論為之。本件屬交通裁決事件，依兩造
    所述各節及卷內資料其事證已臻明確，本院認無經言詞辯論
    之必要，爰不經言詞辯論而為判決。
二、事實概要：
　　原告所有號牌QU2-652號普通輕型機車（下稱系爭車輛）於
    民國107年3月31日辦理報廢(未繳回號牌及行車執照)。詎訴
    外人阮氏秀於109年11月22日17時30分，騎乘引擎號碼FG329
    978之機車懸掛原告所有QU2-652號牌，行經南投縣○○鎮○○路
    00000號前發生事故，遭南投縣政府警察局埔里分局（下稱
    舉發機關）員警發現原告有「牌照借供他車使用」之違章，
    已違反道路交通管理處罰條例第12條第1項第5款之規定，對
    原告掣開第JC0000000號舉發違反道路交通管理事件通知單
    。被告續於110年6月9日以中市裁字第68-JC0000000號裁決
    書（下稱原處分），依道路交通管理處罰條例第12條第1項
    第5款、第12條第2項及「違反道路交通管理事件統一裁罰基
    準表」之規定，裁處原告罰鍰新臺幣（下同）5,400元，吊
    銷汽車牌照。原告不服，提起本件行政訴訟。
三、原告主張略以：
　　系爭車輛已於107年3月31日切結報廢，因為該車遺失無法繳
    車牌，監理站建議報警備案，但警察局不受理，只用切結報
    廢；發生事故之人與原告無關，原告也不認識等語。並聲明
    ：原處分撤銷。
四、被告答辯略以：
　　原告為系爭車輛之所有人負有保管之責，惟系爭車輛遺失長
    達10餘年不為積極報案處理，顯可歸責於原告，縱使原告事
    後業將系爭車輛辦理切結報廢，惟原告於報廢當時並未將牌
    照繳回，自難主張免罰等語。並聲明：原告之訴駁回。
五、本院之判斷：
(一)按「汽車有下列情形之一者，處汽車所有人新臺幣三千六百
    元以上一萬零八百元以下罰鍰，並禁止其行駛：五、牌照借
    供他車使用或使用他車牌照。」、「前項第一款中屬未依公
    路法規定取得安全審驗合格證明，及第二款、第九款之車輛
    並沒入之；第三款、第四款之牌照扣繳之；第五款至第七款
    之牌照吊銷之。」道路交通管理處罰條例第12條第1項第5款
    、第2項定有明文。揆諸上揭規定可知，道路交通管理處罰
    條例第12條之規定係以「汽車所有人」為處罰對象，核其規
    範目的應在課予汽車（含機車）所有人妥善保管及處分車輛
    之義務，使車輛於報廢後，均不得以載運、交通往來為目的
    行駛於道路，以達道路交通管理處罰條例第1條所定維護交
    通秩序，確保交通安全之目的，故此項義務不因汽車（含機
    車）已辦理報廢登記而免除，是車輛所有人如因可歸責於自
    己之事由，致已經報廢登記之車輛仍行駛於道路者，即應受
    前開關於汽車所有人責任規定之處罰。
(二)又汽車報廢應填具異動登記書，向公路監理機關辦理報廢登
    記，並同時將牌照繳還，道安規則第30條第1項定有明文。
    且車輛之報廢程序分為「車籍資料報廢」與「車體拖吊報廢
    」兩部分，車籍資料報廢需攜帶車牌，連同車主的身分證、
    印章、行照至監理站辦理車籍報廢登記的手續，而車體拖吊
    報廢則係在完成監理站辦理車籍報廢手續後，由合法回收業
    者辦理車體回收事宜。若未按此法定程序處理而牌照供他車
    使用，即該當道路交通管理處罰條例第12條第1項第5款之違
    規。
(三)原告雖主張因車輛遺失無法繳車牌，警察局因車輛遺失10年
    不受理報警，致無法完成報廢程序，開單的照片與原告本人
    無關云云。然按行政訴訟法第136 條規定，行政訴訟程序準
    用民事訴訟法第277 條舉證責任分配原則，而依民事訴訟法
    第277條規定：「當事人主張有利於己之事實者，就其事實
    有舉證之責。」是道路交通管理處罰條例科處行政罰事件，
    依據上開舉證責任分配法則，固應先由行政機關就其業已履
    踐相關正當法律程序，以及人民應受處罰之客觀違反法令行
    為，負證明之責，惟原告就行政機關已為相當證明之前開事
    項，若主張欠缺主觀歸責條件或為其他抗辯，亦須就其所辯
    提出反證。依據被告提出之機車異動歷史查詢、機車車籍查
    詢（見本院卷第79頁反面頁至第81頁）顯示，「車主證號」
    ：Z000000000、「出生日期」：0000000 、「車主名稱」：
    邱婉琪等資料，均係原告本人之個人資料，且為原告所不爭
    執，是應認被告就原告為系爭車輛之所有人之事實，已盡其
    舉證之責任。再依卷附受理遺失物報案作業程序（見本院卷
    第83-85頁）可知，原告並非不能向警方要求提供遺失案件
    證明申請書，以證明其有前往報案之事實。惟原告就系爭車
    輛遺失後有前往報警，而遭警方不受理等有利於原告主張之
    證據資料，則未提出任何證據以實其說，是原告僅空言主張
    ，已難憑採。
(四)況且，參酌上開處罰條例第12條之立法目的，係課予汽車所
    有人妥善保管及處分車輛之義務，如車輛於辦理報廢登記後
    ，即不得再以報廢車輛載運人員或貨物，抑或是將車輛牌照
    懸掛於他車，而為交通往來之工具而行駛於道路，因此以車
    輛所有人為本條規定之處罰對象，而此項義務亦不因車輛已
    辦理報廢登記而免除。是原告既為系爭車輛之所有人，已詳
    如前述，惟卻未善盡其妥善保管之責任，使其所有系爭車輛
    牌照懸掛於他車使用，並行駛於道路上，已足認原告有「牌
    照借供他車使用」等違規行為。又原告為持有合法駕駛執照
    之人，對於道路交通安全規則理應知悉，故本件原告之違規
    行為，縱認非故意，亦有「應注意，能注意，而未注意」之
    過失責任。是被告予以原處分裁罰原告，洵屬有據。
六、綜上所述，原告違規事證明確，被告依法所為原處分並無違
    誤，原告訴請撤銷，為無理由，應予駁回。
七、本件第一審裁判費為300元，應由原告負擔，爰確定第一審
    訴訟費用額如主文第2項所示。
中　　華　　民　　國　 110　　年　　12　　月　　8 　日
　　　　　　　　　行政訴訟庭　法　官      吳俊螢
上為正本係照原本作成。
如不服本判決，應於送達後20日內，向本院提出上訴狀，其未表
明上訴理由者，應於提出上訴後20日內向本院補提理由書（均須
按他造人數附繕本）。上訴理由應表明關於原判決所違背之法令
及其具體內容，或依訴訟資料可認為原判決有違背法令之具體事
實。
中　　華　　民　　國　110　　年　　12　　月　　8　日
　　　　　　　　　　　　　　　 書記官　   簡芳敏